臺灣新北地方法院板橋簡易庭民事判決
                                   109年度板簡字第1894號
原      告  王陳玟秀

訴訟代理人  王薏菁  

            施泓成律師
被      告  黃御楨  
訴訟代理人  劉晏齊  
上列當事人間請求侵權行為損害賠償事件，於民國110年11月5日
言詞辯論終結，本院判決如下：
    主  文
被告應給付原告新臺幣捌萬壹仟壹佰零伍元及自民國一百零九年
七月十日起至清償日止，按年息百分之五計算之利息。
原告其餘之訴駁回。
訴訟費用由被告負擔百分之十六，餘由原告負擔。
本判決原告勝訴部分得假執行。但被告如以新臺幣捌萬壹仟壹佰
零伍元為原告預供擔保，得免為假執行。
原告其餘假執行之聲請駁回。
    事 實 及 理 由
一、原告起訴主張：被告於民國108年7月26日見時52分許，騎乘
    車牌號碼000-000號車，行經新北市中和區景平路由西往東
    方向之內側車道行駛，行經該路段與泰和街交岔路口，左轉
    泰和街而駛至行人穿越道時，本應注意騎乘機車行經行人穿
    越道，遇有行人穿越時，無論有無交通指揮人員指揮或號誌
    指示，均應暫停讓行人先行通過，以避免發生危險，而依當
    時情形，並無不能注意之情事，竟疏未注意及此，貿然未暫
    停讓行人先行通過即向前行，致其機車車頭撞及沿景平路上
    行人穿越道由東往西方向行走之原告，原告因而跌倒在地，
    並受有頭部外傷、多處背部及肢體挫鈍傷等傷害及引發「第
    三-四腰椎椎間盤病變併腰椎滑脫及窄管症」之疾病。原告
    因此侵權行為共計支出醫療費用新臺幣（下同）145,100元
    、治療「第三-四腰椎椎間盤病變併腰椎滑脫及窄管症」疾
    病支出之看護費190,000元、因「第三-四腰椎椎間盤病變併
    腰椎滑脫及窄管症」之疾病而減少工作收入之損失60,000元
    、精神慰撫金100,000元，共計495,100元（起訴時請求400,
    100元，於109年12月8日擴張）。為此，爰依據侵權行為損
    害賠償之法律關係，請求被告給付給付495,100元及其中400
    ,100元自起訴狀繕本送達翌日起，其中95,000元自民事變更
    聲明及準備（一）狀繕本送達翌日起，均至清償日止，按年
    息5%計算之利息，並陳明願供擔保，請准宣告假執行一節，
    業據提出臺灣新北地方法院檢察署檢察官109年度偵字第623
    8號起訴書、道路交通事故初步分析研判表、道路交通事故
    當事人登記聯單、雙和醫院診斷證明書、中山醫院診斷證明
    書、板橋聖昌中醫診所診斷證明書、雙和醫院醫療費用收據
    2張、板橋聖昌中醫診所收據、中山醫院醫療費用收據7張、
    勞務費收據1張、員工在職證明、108年度綜合所得稅各類所
    得資料清單等件影本為證，被告到庭固不爭執被告因過失致
    原告受傷之事實，惟辯稱：原告所受者為頭部外傷、多處背
    部及肢體多處挫鈍傷，並無如板橋聖昌中醫診所診斷書內有
    關右側膝部副韌帶受傷一事，且原告於車禍後經過3個月多
    的時間即108年11月13日始前往該中醫診所治療右膝部韌帶
    ，就此醫療內容及費用支出是否確為治療系爭車禍傷勢之合
    理所需，應由原告負舉證責任，又按雙和醫院診斷證明書醫
    囑內容所述，原告於108年7月26日系爭車禍事故發生日急診
    至108年7月29日最後一次門診之醫療期間，雙和醫院診斷之
    傷勢僅為頭部外傷、多處背部及肢體挫鈍傷，並無腰椎骨部
    分之傷勢，且中山醫院診斷證明書醫囑，未載明原告「第三
    -四腰椎椎間盤病變併腰椎滑脫及窄管症」之疾病，係因系
    爭車禍事故所造成。又若原告當日若因車禍事故而有嚴重之
    傷勢，有傷及神經與癱瘓之可能性，雙和醫院急診專科醫生
    應會即時發現確診，且該傷勢疼痛程度劇烈非常人所能忍受
    ，應無法延至108年12月25日才入院並於隔日108年12月26日
    進行手術，故原告腰椎骨疾病，應為不斷接受國術館或僂統
    整復推拿民俗療法等非合格正式醫療行為所造成之新傷害，
    而非系爭車禍事故所致。又被告就看護費之單據形式上真正
    不爭執，然其因「第三-四腰椎椎間盤病變併腰椎滑脫及窄
    管症」住院手術治療是否確為治療系爭車禍傷勢之合理所需
    ，則被告爭執，另原告在職證明書上載108年之年薪為240,0
    00元，觀原告108年度綜合所得稅各類所得清單內，永發眼
    鏡有限公司給付給原告總額有兩筆，分別為241,000元以及9
    ,689元，原告並未因受傷期間無法工作而有短少薪資收入。
    又被告認為原告請求精神上損害之金額100,000元實屬過高
    ，懇請鈞院准予酌減等語置辯，是以本件所應審酌者，為由
    原告所為舉證，是否足以證明：「第三-四腰椎椎間盤病變
    併腰椎滑脫及窄管症」與系爭車禍間具有相當因果關係？原
    告得請求被告賠償之金額若干？
二、按當事人主張有利於己之事實者，就其事實有舉證之責任，
    民事訴訟法第277條前段定有明文。又侵權行為所發生之損
    害賠償請求權，以有故意或過失不法侵害他人之權利為其成
    立要件，此觀民法第184條之規定自明，又所謂相當因果關
    係，亦即指依經驗法則，綜合行為當時所存在之一切事實，
    為客觀之事後審查，認為在一般情形上，有此環境，有此行
    為之同一條件，均發生同一之結果者，則該條件即為發生結
    果之相當條件，行為與結果即有相當之因果關係。反之，若
    在一般情形上，有此同一條件存在，而依客觀之審查，認為
    不必皆發生此結果者，則該條件與結果並不相當，不過為偶
    然之事實而已，其行為與結果間即無相當因果關係，此有最
    高法院84年度台上字第2170號、87年度台上字第154號判決
    意旨可供參照。本件原告主張：所受「第三-四腰椎椎間盤
    病變併腰椎滑脫及窄管症」與系爭車禍間具有相當因果關係
    ，然為被告所否認，揆諸前開說明，原告就此有利於己之事
    實，自應舉證以證明，經查：就原告所受「第三-四腰椎椎
    間盤病變併腰椎滑脫及窄管症」之疾病之成因為何？原告之
    前是否因為此疾病就診？與原告於108年7月26日車禍（受傷
    部位為頭部外傷、多處背部及肢體挫鈍傷）有無直接關連？
    一節，經本院依原告之聲請函詢中山醫院，經該院以109年1
    0月29日山醫總字第331號函覆稱：「1.第三、四腰椎椎間盤
    退化性病變，與年紀老化工作及受傷均可能有關。2.（原告
    ）過去不曾因此病至本院就診。3.病人自訴車禍後引起下背
    痛及坐骨神經病，所以症狀的發生可能與車禍有關。」等語
    ，此為原告所不否認，則原告之第三、四腰椎椎間盤退化性
    病變，與本件車禍「可能」有關，無法認定有相當因果關係
    ，另經本院依原告之聲請囑託國立臺灣大學醫學院附設醫院
    鑑定本件原告之病況疑義結果為：「王陳玟秀女士(以下簡
    稱王陳女士)主訴108年7月26日車禍後引起下背痛及坐骨神
    經痛，並於108年12月25日因『第三-四腰椎椎間盤病變併腰
    椎滑脫及狹窄症』接受手術治療。其第三-四腰椎之椎間盤病
    變、滑脫及脊椎狹窄症可能與年紀、生活及工作狀態造成之
    退化有關；而王陳女士主訴自7月車禍後始有下背痛及坐骨
    神經痛等症狀，故該車禍事件亦可能加重此處之脊椎病變。
    」等語，亦有國立臺灣大學醫學院附設醫院110年6月18日校
    附醫秘字第1100902812號函所附鑑定結果案件回復意見表可
    參，復為原告所不爭，是依臺灣大學醫學院附設醫院鑑定結
    果，本件車禍事件亦「可能加重」此處之脊椎病變，惟加重
    原因，並無法認定即有相當因果關係。原告復未舉證以實其
    說，是原告所為「第三-四腰椎椎間盤病變併腰椎滑脫及狹
    窄症」之疾病係因本件車禍所致之主張，即屬無據。
三、再按「汽車、機車或其他非依軌道行駛之動力車輛，在使用
    中加損害於他人者，駕駛人應賠償因此所生之損害。但於防
    止損害之發生，已盡相當之注意者，不在此限。」、「因故
    意或過失，不法侵害他人之權利者，負損害賠償責任。」、
    「不法侵害他人之身體或健康者，對於被害人因此喪失或減
    少勞動能力或增加生活上之需要時，應負損害賠償責任。」
    、「不法侵害他人之身體、健康、名譽、自由、信用、隱私
    、貞操，或不法侵害其他人格法益而情節重大者，被害人雖
    非財產上之損害，亦得請求賠償相當之金額。」，民法第19
    1條之2、第184條第1項前段、第193條第1項及第195條第1項
    前段分別定有明文。又按「汽車行近行人穿越道，遇有行人
    穿越…，無論有無交通指揮人員指揮或號誌指示，均應暫停
    讓行人、視覺功能障礙者先行通過。」，道路交通安全規則
    第103條第2項亦有規定。本件車禍之發生係因被告駕車駛至
    行人穿越道時未暫停讓行人先行通過即向前行所致，此為被
    告所不否認，則被告有違反道路交通安全規則第103條第2項
    規定之情事甚明，原告並因而受有頭部外傷、多處背部及肢
    體挫鈍傷等傷害，則被告之加害行為與原告之受損害間具有
    相當因果關係，被告復未能舉證證明於防止損害之發生，已
    盡相當之注意，被告自應賠償原告因此所生之損害。茲就原
    告請求之金額審酌如下：
（一）醫療費145,100元、看護費190,000元、工作損失60,000元
      部分：原告主張因治療頭部外傷、多處背部及肢體挫鈍傷
      等傷害及引發「第三-四腰椎椎間盤病變併腰椎滑脫及窄
      管症」之疾病支出醫療費用145,100元，又因第三、四腰
      椎椎間盤退化性病變而前往中山醫院住院及出院後由專人
      及家人照護，合計支出190,000元，且開刀後需休養3個月
      ，以每日日薪667元計算，受有減少收入60,000元之損害
      一節，固據提出雙和醫院診斷證明書、中山醫院診斷證明
      書、板橋聖昌中醫診所診斷證明書、雙和醫院醫療費用收
      據2張、板橋聖昌中醫診所收據、中山醫院醫療費用收據7
      張、中山醫院住院收據1張、勞務費收據、員工在職證明
      書及108年度綜合所得稅各類所得資料清單等件為證，被
      告除同意給付雙和醫院醫療費用1,105元外，否認其他支
      出及損害與本件車禍有相當因果關係，經查：就原告於10
      8年11月13日至板橋聖昌中醫診所治療右膝部韌帶之支出
      ，因距離本件車禍之發生已有3月餘，就此醫療內容及費
      用支出是否確為治療系爭車禍傷勢之合理所需，未見原告
      舉證以證明，且原告所受「第三-四腰椎椎間盤病變併腰
      椎滑脫及狹窄症」之疾病無從認定為本件車禍所致等情，
      業經本院認定如上，則原告主張為治療「第三-四腰椎椎
      間盤病變併腰椎滑脫及窄管症」之疾病所支出之醫療費用
      、看護費及休養所受收入損失，皆無從請求被告賠償，是
      原告此部分之請求，於1,105元之範圍內應予准許，逾此
      之請求，難謂有據。
（二）精神慰撫金100,000元部分：按慰撫金之多寡，應斟酌雙
      方之身分、地位、資力與加害程度，及其他各種情形核定
      相當之數額，該金額是否相當，自應依實際加害情形與被
      害人所受之痛苦及雙方之身分、地位、經濟狀況等關係決
      定之，最高法院51年度台上字第223號判例意旨參照。查
      原告因本件交通事故受有頭部外傷及多處背部及肢體挫鈍
      傷之傷害，原告精神上自受有相當之痛苦，自得請求被告
      給付精神慰撫金，至其數額，爰審酌原告受傷情形雖非嚴
      重，惟被告係因未禮讓在行人穿越道上行走之原告所致，
      惡性非輕，暨原告之學歷為初中畢業，現任永發眼鏡有限
      公司負責人，月入20,000元，108年給付總額為26萬餘元
      ，名下有房屋、土地及投資；被告之之學歷為高職畢業，
      目前從事工務，月入約20,000─25,000元，名下有汽車1部
      ，108年給付總額為11萬餘元一節，業據兩造陳明在卷，
      並有本院依職權調取兩造稅務電子閘門財產所得調件明細
      表可稽，復參酌被告實際加害情形及原告精神上受損害程
      度等一切情狀，認原告請求被告賠償精神慰撫金100,000
      元，尚屬過高，應減為80,000元為適當。逾此部分之請求
      ，尚乏依據。
（五）綜上，被告應賠償之金額合計81,105元（計算式：醫療費
      用1,105元＋精神慰撫金80,000元＝81,105元）。
四、從而，原告本於侵權行為損害賠償之法律關係，請求被告給
    付81,105元及自起訴狀繕本送達翌日即110年7月10日起至清
    償日止，按年息5%計算之利息，為有理由，應予准許，逾此
    部分之請求，為無理由，應予駁回。
五、本件係就民事訴訟法第427條第1項至第4項訴訟適用簡易程
    序所為之判決，就被告敗訴之判決，爰依職權宣告假執行及
    被告得供相當擔保金額而免為假執行。至原告敗訴部分，其
    假執行之聲請即失所附麗，應併予駁回。
中    華    民    國   110    年    12    月    14    日
                  臺灣新北地方法院板橋簡易庭
                      法  官  李昭融
以上正本係照原本作成。
如不服本判決，應於送達後20日內，向本庭（新北市○○區○○
路○段00巷0號）提出上訴狀並表明上訴理由，如於本判決宣示
後送達前提起上訴者，應於判決送達後20日內補提上訴理由書（
須附繕本）。如委任律師提起上訴者，應一併繳納上訴審裁判費
。
中    華    民    國   110    年    12    月    14    日
                      書記官  王昱平